臺灣高等法院民事裁定
                                    110年度重上字第367號
上  訴  人  孫益森  
訴訟代理人  徐豐益律師  
被 上訴 人  黃當發  

上列當事人間第三人異議之訴等事件，上訴人對民國110年1月25
日臺灣士林地方法院判決（109年度重訴字第206號）提起上訴，
並為訴之追加，本院就追加之訴部分，裁定如下： 
    主  文
追加之訴駁回。
追加之訴訴訟費用由上訴人負擔。  
    理  由
一、按在第二審為訴之追加，因涉及審級利益問題，民事訴訟法
    第446條第1項乃規定，除有同法第255條第1項第2款至第6款
    情形外，非經他造同意，不得為之。該條第1項第2款所稱請
    求之基礎事實同一者，係指追加之訴與原訴之主要爭點有其
    共同性，各請求利益之主張在社會生活上可認為同一或關連
    ，而就原請求之訴訟及證據資料，於審理繼續進行在相當程
    度範圍內具有同一性或一體性，得期待於後請求之審理予以
    利用，俾先後兩請求在同一程序得加以解決，避免重複審理
    ，進而為統一解決紛爭者而言（最高法院99年度台抗字第81
    8號、108年度台抗字第569號裁定意旨參照）。蓋新、舊請
    求之基礎事實同一者，新訴既可利用原訴訟資料及證據資料
    而為判斷，則於第二審允許原告為訴之變更、追加，不僅對
    於被告之審級利益及防禦權無重大影響，且可保障原告之程
    序利益，擴大解決紛爭之功能，縱使被告不同意，原告仍得
    為之（民事訴訟法第446條立法理由參照）。是原告得否於
    第二審為訴之變更、追加，應特別注重新訴可能利用原訴訟
    資料及證據資料之範圍及程度；倘若新訴之提起，利用原訴
    訟資料及證據資料之程度較小，須另為主張及舉證之範圍較
    廣，則對於他造審級利益及防禦權之影響較為重大，第二審
    法院即不應准許，始符上開立法意旨。次按票據乃文義證券
    及無因證券，票據行為一經成立發生票據債務後，票據上之
    權利義務悉依票上所載文義定之，與其基礎之原因關係各自
    獨立，票據上權利之行使不以其原因關係存在為前提。執票
    人行使票據上權利，就其基礎之原因關係確係有效存在不負
    舉證責任。倘票據債務人以自己與執票人間所存抗辯事由對
    抗執票人，依票據法第13條規定觀之，固非法所不許，惟應
    先由票據債務人就該抗辯事由負主張及舉證之責。必待票據
    基礎之原因關係確立後，法院就此項原因關係進行實體審理
    時，當事人就該原因關係之成立及消滅等事項有所爭執，方
    適用各該法律關係之舉證責任分配原則（最高法院110年度
    台簡上字第56號判決意旨參照）。　　
二、本件上訴人主張：伊出資購買坐落臺北市○○區○○段0小段357
    、361、368 、407 、408 、533 、553 、572 、587 地號
    土地（407地號權利範圍全部，其餘均為1/4，下稱系爭土地
    ），借名登記在被上訴人名下，並委託被上訴人出售。兩造
    於民國105年12月23日及同年月29日，在訴外人洪千雅地政
    士事務所口頭約定：被上訴人不論有無售出系爭土地，均應
    於106年6月22日給付伊新臺幣（下同）830萬元（下稱系爭
    約定），詎迄未給付。爰依系爭約定，求為命被上訴人如數
    給付，及加計自起訴狀繕本送達翌日起算法定遲延利息之判
    決。原法院為上訴人敗訴之判決，上訴人不服，提起上訴，
    並於最後言詞辯論期日主張：被上訴人交付其所簽發如附表
    所示本票（下稱系爭本票），以擔保系爭約定之履行，與系
    爭約定請求之基礎事實同一，而追加依系爭本票票款請求權
    為同一請求，被上訴人則不同意追加，抗辯：系爭本票之原
    因關係為消費借貸，與系爭約定無涉，且伊僅向上訴人借得
    350萬元等語（見本院卷95、258頁）。
三、查原訴之爭點僅為系爭約定是否存在（見本院卷96頁），先
    前訴訟程序之進行及審理證據資料之調查蒐集，均係以此為
    核心。而票據交付之原因多端，新訴之爭點除系爭約定是否
    存在外，尚應審究系爭本票之原因關係為何？係系爭約定、
    消費借貸或有其他原因關係（被上訴人於另案請求確認附表
    編號1本票於超過本金300萬部分及編號2本票之債權不存在
    ，上訴人在該案即主張另一原因關係，見原審卷一440至458
    頁之原法院109年度訴字第125號判決書）？如是消費借貸關
    係，被上訴人借款金額為何？可見新訴與原訴之訴訟及證據
    資料僅有些許共通性及關連性，諸多事項尚須兩造另為主張
    及舉證，被上訴人就此亦負相當之舉證責任，影響其審級利
    益及防禦權；且上訴人遲至準備程序終結後之言詞辯論期日
    始提出該追加之訴，亦有害於被上訴人之程序權保障，即難
    認上訴人追加之訴與原訴之基礎事實同一。依上說明，上訴
    人追加依票款請求權為同一請求，於法未合，應予駁回。
四、據上論結，本件追加之訴為不合法，爰裁定如主文。　　
中　　華　　民　　國　　110 　年　　11　　月　　30　　日
                  民事第七庭
                      審判長法  官  李昆霖
                            法  官  蔡惠琪
                            法  官  譚德周
附表：
編號 票號 發票日 票面金額 到期日 1 TH0000000 105年12月23日 480萬元 106年3月22日 2 TH0000000 同上 300萬元 106年6月22日 

正本係照原本作成。
如不服本裁定，應於收受送達後10日內向本院提出抗告狀，並應
繳納抗告費新臺幣１千元。
中　　華　　民　　國　　110 　年　　11　　月　　30　　日

                            書記官  張郁琳